【裁判字號】    97,易,1548
【裁判日期】    970627
【裁判案由】    詐欺
【裁判全文】
臺灣臺北地方法院刑事判決      九十七年度易字第一五四八號
公  訴  人  臺灣臺北地方法院檢察署檢察官
被      告  甲  ○
上列被告因詐欺案件，經檢察官聲請以簡易判決處刑（九十七年
度偵字第八○一七號），經本院受理後（九十七年度簡字第一八
一四號），認不宜以簡易判決處刑，而改依通常程序審理，因被
告於準備程序中就被訴事實為有罪之陳述，經告以簡式審判之旨
，並聽取當事人之意見後，經本院合議庭裁定以簡式審判程序審
理，本院判決如下：
    主  文
甲○幫助意圖為自己不法之所有，以詐術使人將本人之物交付，
處有期徒刑貳月，如易科罰金，以新臺幣壹仟元折算壹日。
    事  實
一、甲○預見提供己有金融機構帳戶之金融卡及密碼，有遭他人
    利用作為詐騙工具之可能，竟仍不違其本意，基於幫助詐欺
    取財之未必故意，於民國九十七年二月十九日上午某時許，
    將其於九十二年一月三十日某時許，在聯邦商業銀行忠孝分
    行所開設帳號000000000000號帳戶之金融卡及
    密碼，提供真實姓名年籍不詳之成年人使用，該成年人旋意
    圖為自己不法之所有，於九十七年二月二十一日晚間八時許
    ，撥打電話予乙○○佯稱欲援交，並須以匯款方式交易，始
    能確認是否為警察身分，致乙○○信以為真，陷於錯誤，而
    於同日晚間九時三十分許，在臺北縣板橋市○○路○段某處
    自動提款機依指示按鍵操作，而轉帳新臺幣（下同）九千九
    百八十三元至甲○前開銀行帳戶，嗣乙○○發覺受騙，報警
    循線查悉上情。
二、案經臺北市政府警察局大安分局報請臺灣臺北地方法院檢察
    署檢察官偵查聲請以簡易判決處刑，經本院受理後，認不宜
    以簡易判決處刑，而改依通常程序審理，嗣經本院合議庭裁
    定以簡式審判程序審理。
    理  由
一、訊據被告甲○對於前揭事實坦承不諱（見本院卷第二十二頁
    、第二十六頁反面），核與被害人乙○○於警詢時指證，渠
    因接獲詐騙電話而轉帳九千九百八十三元至被告前開帳戶等
    情相符（見臺灣臺北地方法院檢察署九十七年度偵字第八○
    一七號偵查卷第四頁至第五頁），並有聯邦商業銀行忠孝分
    行九十七年五月二十八日（九七）聯忠孝字第一○七號函檢
    附之被告前開帳戶開戶資料及交易往來明細表在卷可稽（見
    本院卷第九頁至第十五頁）。又一般國人向金融機構開設帳
    戶，並無任何法令限制，若係用於存提款之正當用途，大可
    光明正大自行申請使用，而帳戶之用途係用來存提款項，一
    旦有人收集他人帳戶做不明使用，依一般常識認知，極易判
    斷乃係該隱身幕後之使用人基於使用別人之帳戶，存提款情
    形可不易遭人循線追查之考慮而為，自可產生與不法犯罪目
    的相關之合理懷疑，且依一般稍具知識之人，對於日常生活
    常見之不法之徒，利用他人帳戶以掩人耳目進行之不法行為
    中，最常見者不外乎詐騙他人錢財，而以帳戶作為犯罪工具
    ，是金融卡及密碼等乃係個人重要物件，一般人自不會任意
    交由他人保管，被告既可預見金融卡及密碼等有關個人財產
    、身分之物品，淪落他人手中，極可能被利用為與詐騙有關
    之犯罪工具，雖無使用其帳戶者必然持以詐騙他人之確信，
    仍願交付來路不明之人使用，顯然對於收受者縱以該帳戶作
    為不法詐騙使用，予以容認，足見被告有幫助真實姓名年籍
    不詳之成年人利用其銀行帳戶詐欺取財之不確定故意及行為
    至明，是被告任意性自白與事實相符，應堪採信。綜上所述
    ，本案事證明確，被告幫助詐欺取財犯行，洵堪認定，應予
    依法論科。
二、按刑法上之幫助犯，係對於犯罪與正犯有共同之認識，而以
    幫助之意思，對於正犯資以助力，而未參與實施犯罪之行為
    者而言（最高法院八十八年度臺上字第一二七○號判決參照
    ）。被告基於幫助詐欺取財之犯意，提供前揭帳戶之金融卡
    及密碼予真實姓名年籍不詳之成年人使用，該成年人以詐術
    使被害人陷於錯誤，而轉帳九千九百八十三元至被告所提供
    之上揭帳戶，並無證據證明被告參與詐欺取財犯行之構成要
    件行為，是核被告所為，係犯刑法第三十條第一項前段、第
    三百三十九條第一項幫助詐欺取財罪。被告幫助該成年人犯
    詐欺取財罪，爰依刑法第三十條第二項規定，按正犯之刑減
    輕之。爰審酌被告提供帳戶供他人犯罪使用，所為已影響社
    會正常經濟交易安全，增加被害人尋求救濟之困難，並使犯
    罪之追查趨於複雜，惟其犯罪後尚能坦承犯行，及其犯罪之
    動機、目的、手段、被害人所受損害等一切情狀，量處如主
    文所示之刑，並諭知易科罰金之折算標準。
據上論斷，應依刑事訴訟法第四百五十二條、第二百七十三條之
一第一項、第二百九十九第一項前段，刑法第三十條第一項前段
、第二項、第三百三十九條第一項、第四十一條第一項前段，刑
法施行法第一條之一第一項、第二項前段，判決如主文。
本案經檢察官江貞諭到庭執行職務
中    華    民    國  九十七  年    六    月  二十七  日
                          臺灣臺北地方法院刑事第十四庭
                              法      官  孫萍萍
以上正本證明與原本無異。
如不服本判決，應於判決送達後十日內向本院提出上訴狀。
                              書  記  官  林義盛
中    華    民    國  九十七  年    六    月  二十七  日
附錄本案論罪科刑法條全文：
刑法第三百三十九條
意圖為自己或第三人不法之所有，以詐術使人將本人或第三人之
物交付者，處五年以下有期徒刑、拘役或科或併科一千元以下罰
金。
以前項方法得財產上不法之利益或使第三人得之者，亦同。
前二項之未遂犯罰之。


司法院資訊處製作；財團法人民間司法改革基金會備份。
